臺灣臺中地方法院交通事件裁定　　　 100年度交聲字第3234號
原處分機關　交通部公路總局臺中區監理所臺中市監理站
異　議　人　蕭明岐
即受處分人
上列異議人即受處分人因違反道路交通管理處罰條例案件，對於
交通部公路總局臺中區監理所臺中市監理站中華民國100年11月1
3日所為之裁決（裁監稽違字第裁61-GF0000000號違反道路交通
管理事件裁決書）聲明異議，本院裁定如下：
    主    文
原處分撤銷。
蕭明岐汽車駕駛人，駕駛汽車經測試檢定酒精濃度超過規定標準
因而致人受傷，處吊扣普通小型車駕駛執照貳年，並應接受道路
交通安全講習。
    理    由
一、原處分機關略以：異議人即受處分人蕭明岐（下稱受處分人
    ）於民國100年4月26日21時13分許，駕駛車牌號碼9J-5759
    號自用小客貨車，在臺中市○○區○○路892巷口處，因酒
    後駕車肇事致人受傷，經呼氣酒精濃度測試值為1.37MG/L，
    超過標準值之違規，經臺中市政府警察局第五分局北屯派出
    所依違反道路交通管理處罰條例第35條第1項第1款當場舉發
    。原處分機關於100年11月13日以裁監稽違字第裁61-GF0000
    000號違反道路交通管理事件裁決書，依「汽車駕駛人酒精
    濃度超過規定標準（0.55以上）因而致人受傷」之違規事實
    ，裁處受處分人違反道路交通管理處罰條例第35條第1項第1
    款之規定，處吊扣汽車駕駛執照24個月，並施以道路交通安
    全講習（罰鍰部分因刑事公共危險罪判處有期徒刑，免於執
    行），逾期則依裁決書處罰主文規定裁處，於法並無不合等
    語。
二、本件受處分人則以：因工作及經濟需要駕駛大貨車賺錢，希
    望不要吊扣職業大貨車駕照，並准改記違規點數，為此聲明
    異議等語。
三、按汽車駕駛人飲用酒類後，其吐氣所含酒精濃度超過每公升
    0.25毫克以上者，不得駕車；又汽車駕駛人，駕駛汽車經測
    試檢定有下列情形之一者，處新臺幣1萬5千元以上6萬元以
    下罰鍰，並當場移置保管該汽車及吊扣其駕駛執照1年；因
    而肇事致人受傷者，並吊扣其駕駛執照2年；致人重傷或死
    亡者，吊銷其駕駛執照，並不得再考領：（一）酒精濃度超
    過規定標準，道路交通安全規則第114條第2款及道路交通管
    理處罰條例第35條第1項第1款分別定有明文。另按94年12月
    14日修正前之同條例第68條固明定：「汽車駕駛人，因違反
    本條例及道路交通安全規則之規定，受吊扣或吊銷駕駛執照
    處分時，吊扣或吊銷其持有各級車類之駕駛執照」，惟此條
    文業經修正為：「汽車駕駛人，因違反本條例及道路交通安
    全規則之規定，受吊銷駕駛執照處分時，吊銷其持有各級車
    類之駕駛執照」，此一條文修正之原因乃係舊法將違法或違
    規駕駛人所持有各級車類之駕駛執照一併吊扣或吊銷失之苛
    酷，影響人民工作及生活甚鉅，故依修正後道路交通管理處
    罰條例第68條之規定，受吊扣駕駛執照處分時，不再吊扣其
    持有各級車類之駕駛執照，僅於受吊銷駕駛執照處分時，始
    吊銷其持有各級車類之駕駛執照，而限縮原條文之適用範圍
    ，此新修正條文，經總統於94年12月14日以華總一義字第09
    400199321號令修正公布，並經行政院於95年2月27日以院臺
    交字第0950082898號令發布定95年3月1日起施行。再按道路
    交通管理處罰條例第68條又於99年5月5日修正，並自99年9
    月1日施行，而修正後之道路交通管理處罰條例第68條增定
    第2項規定：「領有汽車駕駛執照之汽車駕駛人，除駕駛聯
    結車、大客車、大貨車外之非其駕駛執照種類之車輛，違反
    本條例及道路交通安全規則之規定，應受吊扣駕駛執照情形
    ，無因而肇事致人受傷或重傷者，計違規點數5點，但一年
    內違規點數共達6點以上或再次應受吊扣駕駛執照情形者，
    併依原違反本條例應受吊扣駕駛執照處分規定，吊扣其駕駛
    執照」，其立法理由略以：「鑒於本條例前已修正刪除受吊
    扣駕駛執照處分，吊扣各級駕駛執照之規定，為利明確汽車
    駕駛人駕駛非其駕駛執照種類之車輛，違反應受吊扣駕駛執
    照之處分處理，並在兼顧本條例立法意旨下，增訂第二項得
    緩即予吊扣而採計違規點數及駕駛人仍無改正仍再犯違規之
    應併原吊扣處罰之規定」，益徵汽車駕駛人違規駕駛而受吊
    扣駕駛執照處分時，僅得吊扣違規當時所駕駛車輛之駕駛執
    照，不得再擴大適用而吊扣其持有之各級車類之駕駛執照，
    合先敘明。
四、經查：
(一)本件受處分人持職業大貨車駕駛執照，於酒後駕駛自用小客
    貨車肇事致人受傷，經檢測酒精濃度超過規定標準之違規事
    實，為受處分人所不爭執，復有汽車駕照基本資料、臺中市
    政府警察局中市警交字第GF0000000號舉發違反道路交通管
    理事件通知單、交通部公路總局臺中區監理所臺中市監理站
    裁監稽違字第裁61-GF0000000號違反道路交通管理事件裁決
    書、臺灣臺中地方法院100年度中交簡字第1723號刑事簡易
    判決（判處有期徒刑4月，如易科罰金，以新臺幣1千元折算
    1日）、臺灣臺中地方法院檢察署自行收納款項統一收據等
    資料附卷可考，足證受處分人上開酒後駕車肇事違規事實已
    明，堪以認定。
(二)惟受處分人之違規行為係發生於100年4月26日，自應依修正
    後之道路交通管理處罰條例第68條裁處，僅吊扣其違法或違
    規當時所駕駛車輛之駕駛執照，不再吊扣其持有各級車類之
    駕駛執照。又受處分人酒駕應受吊扣駕照處分並因而肇事致
    人受傷，不符合修正後第2項記違規點數5點而緩即予吊扣之
    情形，仍應即予裁處吊扣駕駛執照。是依前述受處分人依法
    所受之處分應為限制其駕駛自用小客車之權利，而非限制受
    處分人駕駛職業大貨車之權利，然原處分機關竟吊扣受處分
    人之職業大貨車駕駛執照，顯有誤會，且此舉無異剝奪受處
    分人駕駛職業大貨車之權利，對受處分人之工作權造成極大
    之損害，復與現行之道路交通管理處罰條例第68條之規定未
    合，故受處分人此部分異議理由，自屬可採。至於公路機關
    因汽車駕駛人取得高一級車類之駕駛資格者，應換發駕駛執
    照，並准其駕駛較低級車類之車輛，而已領有大貨車駕駛執
    照者，得駕駛小型車、輕型機器腳踏車之規定，且於實務上
    僅逐級核給汽車駕駛執照1張，致持有職業大貨車駕駛執照
    者，因駕駛普通小型車違規，而須吊扣小型車普通駕駛執照
    時，產生技術層面之困難，惟行政機關本應因應法令之變更
    ，而精進其行政執行成效，斷不得因技術層面之困難，為求
    行政上之便利而置相關法令於不顧，甚或逾越比例原則，逕
    吊扣其持有各級車類之駕駛執照，侵害受處分人之工作權，
    是此技術層面之問題，要難據為原處分並無不當之理由，而
    苛求受處分人容忍，併此敘明。
(三)又按酒後駕車只有一個交通違規行為，有關其處罰效果之罰
    鍰、吊扣駕駛執照及施以道路交通安全講習等與該交通違規
    行為是否存在無從分離，法院審理時應先確定受處分人是否
    有交通違規行為事實，再決定原處分機關所適用之法律有無
    錯誤。從而，本件受處分人對於上開施以道路交通安全講習
    部分雖未表示不服，本院仍應予一併審理（參照臺灣高等法
    院暨所屬法院98年法律座談會刑事類提案第23號、99年法律
    座談會刑事類提案第37號之審查意見及研討結果意旨）。綜
    上所述，本件原處分關於吊扣汽車駕駛執照24個月（指受處
    分人所領有之大貨車職業駕駛執照）部分，既有違誤，受處
    分人就此部分之異議為有理由，而施以道路交通安全講習部
    分，係兼具維護公共秩序之作用，為達行政目的，依行政罰
    法第26條第1項但書規定，仍得併予裁處，自應由本院將原
    處分撤銷，並諭知裁罰如主文第2項所示之處分。
五、據上論斷，應依道路交通管理處罰條例第87條第2項、道路
    交通事件處理辦法第19條前段，裁定如主文。
中    華    民    國   100    年    12    月    9     日
                  刑事第一庭    法  官  朱光國
上正本證明與原本無異。
如不服本裁定，應於送達後五日內，向本院提出抗告狀。
                                書記官  巫偉凱
中    華    民    國   100    年    12    月    9     日